臺中高等行政法院判決　　　　　　　　　　　　　　　九十一年度簡字第一五八號
　　原　　　告　忠明圓環企業股份有限公司
　　代　表　人　甲○○
　　被　　　告　財政部臺灣省中區國稅局
　　代　表　人　乙○○
　　訴訟代理人　丙○○
右當事人間因營利事業所得稅事件，原告不服財政部中華民國九十一年六月十四日台
財訴字第○九○○○一○七四一號訴願決定，提起行政訴訟，本院判決如左︰
　　主  文
原告之訴駁回。
訴訟費用由原告負擔。
　　事  實
一、事實概要：緣原告民國八十六年度營利事業所得稅結算申報經被告核定全年所得
    額為新台幣（下同）五九八、二三九元，應補徵稅額六、二七六元。原告不服，
    就交際費用項目，申經復查結果，獲准予增列六三、○○○元，變更核定全年所
    得額為五三五、二三九元，原告猶表不服，提起訴願，惟遭決定駁回，遂提起本
    件行政訴訟。
二、兩造聲明：
  (一)原告聲明求為判決：訴願決定及復查決定暨原處分均撤銷。
  (二)被告聲明求為判決：駁回原告之訴。
三、兩造之陳述：
  (一)原告主張之理由：
    1.按「業務上直接支付之交際應酬費用，經取得確實單據者，得分別依左列之限
      制，列為費用或損失．．．」為所得稅法第三十七條所明定。
    2.原告八十六年營利事業所得稅申報列報之交際費為一、○五二、○四○元，其
      中包括支付婚喪喜慶之禮品、奠儀、公司開幕喬遷之花籃、招待客戶之便餐、
      同業研討提高服務避免惡性競爭等會後招待便餐、逢年過節購買禮品、禮盒致
      贈客戶等支出，均係為提升公司競爭力、增加銷售額、降低營業費用等與業務
      有關之交際應酬費用，均取具合法憑證，並編制交際費用明細表供核，且未超
      過法定之最高限額，故應全額予以認定。
    3.被告原查僅核定一九、五○○元實是草率核定，復查決定時則明顯循私護短，
      針對全年度婚喪喜慶原查未予認定之金額六三、○○○元，以「尚難謂與業務
      無關」之理由予以增列認定，餘則以原告並未提示證明與營業有關證明文件供
      核，不予認定，訴願決定時亦以原告空言主張，洵難認定其確與業務有關為由
      ，駁回所訴，殊不知所謂：「尚難謂與業務無關？」及「尚難謂與業務有關？
      」之分辨標準為何？且何謂「未提示證明與營業有關證明文件？」原告各項交
      際應酬費用支出均依稅法規定取具合法憑證，且列明交際費明細表供核，何來
      「尚難謂與業務有關？」及「未提示證明與業務有關證明文件？」之情形，顯
      示核課方式草率且未依法，罔顧納稅義務人之權益。
    4.依行政程序法第六條規定：「行政行為，非有正當理由，不得有差別待遇。」
      此乃憲法平等原則理念之實踐。試問？被告是否均以同一方式作為核課所有營
      利事業之交際費，否則將明顯違反行政程序法第六條之規定。
  (二)被告答辯之理由：
    1.按「業務上直接支付之交際應酬費用，其經取得確實單據者，得分別依左列之
      限度，列為費用或損失．．．」、「交際費：一、營利事業列支之交際費，經
      依規定取有憑證，並經查明與業務有關者，應予認定，．．．」分別為所得稅
      法第三十七條及營利事業所得稅查核準則第八十條所明定。次按「當事人主張
      有利於己之事實者，就其事實有舉證之責任。．．．」、「除本法有規定者外
      ，民事訴訟法第二百七十七條之規定於本節準用之」分別為民事訴訟法第二百
      七十七條及行政訴訟法第一百三十六條所明定。
    2.查本件原告係經營加油站業務，本期原申報營業收入一九五、二六四、○○六
      元，全年虧損四三四、三○一元，被告初查以其申報營業費用內交際費一、○
      五二、○四○元，其中一、○三二、五四○元，與業務無關，不予認定，核定
      交際費一九、五○○元，並核定全年所得額為五九八、二三九元。原告不服，
      主張為拉攏舊客戶及擴展新客源，尤其是計程車業，逢年過節均購置各項禮品
      及禮盒致贈各該公司及其司機，平時拜訪時並招待便餐，婚喪喜慶並贈送禮金
      奠儀花籃等，均為業務所需，請准予認定云云。申經被告復查決定，以原核定
      交際費一九、五○○元，係禮金奠儀等支出，惟原告全年支付婚喪喜慶之禮品
      計八二、五○○元，經依規定取有憑證，尚難謂與業務無關，應予認定，其餘
      九六九、五四○元，核係餐飲、禮盒、花籃等支出，原告並未提示證明與業務
      有關文件供核，仍不予認定，復查後遂准予增列交際費六三、○○○元，變更
      核定為八二、五○○元。原告猶未甘服，提起訴願，案經財政部訴願決定除持
      與被告相同之論見外，並以查原告所編制之交際費明細表中雖列述交際費支出
      之內容、交際對象別及與原告之關係，惟並無提示與其所訴事實之相關具體事
      證供查，且其所訴交際費用中，有台中市加油站同業公會活動之各項費用計八
      八七、五○○元，並非原告之費用，而應屬加油站同業公會之費用，兩者不容
      混淆，是原告空言主張，洵難認定其確與業務有關，所訴尚無足採，遂予以維
      持。
    3.原告主張其八十六年度營利事業所得稅結算申報，原申報之交際費為一、○五
      二、○四○元，其中包括支付婚喪喜慶之禮品、奠儀、公司開幕喬遷之花籃、
      招待客戶之便餐，同業研討提高服務避免惡性競爭等會後招待便餐、逢年過節
      購買禮品、禮盒致贈客戶等支出，均係為提升公司競爭力，增加銷售額、降低
      營業費用等與業務有關之交際應酬費用，均取具合法憑證，並編製交際費明細
      表供核，且未超過法定之最高限額，故應全額予以認定云云。
    4.查有關各項交際費用除取有合法憑證外，並必需為業務上之直接使用，方得列
      支為營利事業之費用，此有前揭法令規定自明，本案原告主張系爭之交際費為
      其業務上之費用，當應依首揭行政訴訟法第一百三十六條規定準用民事訴訟法
      第二百七十七條規定，就其主張之事實提出客觀明確事證，惟原告除提示所謂
      交際費用明細表外，並無其他相關事證供核，致其主張無從審酌，所主張無足
      採信。基上論結，原處分及所為復查、訴願決定並無違誤，請准如訴之聲明判
      決。
  理  由
一、按「業務上直接支付之交際應酬費用，其經取得確實單據者，得分別依左列之限
    度，列為費用或損失．．．」、「交際費：一、營利事業列支之交際費，經依規
    定取有憑證，並經查明與業務有關者，應予認定，．．．」分別為所得稅法第三
    十七條及營利事業所得稅查核準則第八十條所明定。
二、本件原告八十六年度營利事業所得稅結算申報經被告核定全年所得額為五九八、
    二三九元，應補徵稅額六、二七六元。原告不服，就交際費用項目，申經復查結
    果，獲准予增列六三、○○○元，變更核定全年所得額為五三五、二三九元，原
    告猶表不服，提起訴願，惟遭決定駁回，遂提起本件行政訴訟，主張其八十六年
    度營利事業所得稅結算申報，原申報之交際費為一、○五二、○四○元，其中包
    括支付婚喪喜慶之禮品、奠儀、公司開幕喬遷之花籃、招待客戶之便餐，同業研
    討提高服務避免惡性競爭等會後招待便餐、逢年過節購買禮品、禮盒致贈客戶等
    支出，均係為提升公司競爭力，增加銷售額、降低營業費用等與業務有關之交際
    應酬費用，均取具合法憑證，並編製交際費明細表供核，且未超過法定之最高限
    額，故應全額予以認定云云。經查本件被告原查核認列交際費一九、五○○元，
    係禮金、奠儀等支出，復查決定以原告全年支付婚喪喜慶之禮品、奠儀等，計八
    二、五○○元，經依規定取有憑證，尚難謂與業務無關，乃予以認定，其餘九六
    九、五四○元，核係餐飲、禮盒、花藍等支出，依照原告所編制之交際費明細表
    中雖列述交際費支出之內容、交際對象別及與原告之關係，惟原告迄今並未提示
    與其所主張事實之相關具體事證以供查證，且其所主張交際費用中，有台中市加
    油站同業公會活動之各項費用計八八七、五○○元，並非原告之費用，而應屬台
    中市加油站同業公會之費用，兩者不容混淆，是原告空言主張與業務有關，自無
    足採。從而，本件被告所為之原處分，核無違誤，訴願決定予以維持，並無不合
    ，原告猶執前詞訴請撤銷，為無理由，應予駁回。又本件原案號為九十一年度訴
    字第五四六號，嗣改分為本件案號，為簡易訴訟程序案件，爰依法不經言詞辯論
    逕為判決。
三、據上論結，本件原告之訴為無理由，依行政訴訟法第二百三十三條第一項、第二
    百三十六條、第一百九十五條第一項後段、第九十八條第三項前段，判決如主文
    。
中　　　華　　　民　　　國　　九十一　　年　　　十　　　月　　 十七 　　日
                 臺 中 高 等 行 政 法 院   第 二 庭
                                     法      官　林　秋　華
右正本證明與原本無異。
如不服本判決，應於判決送達後二十日內，以本訴訟事件所涉及之法律見解具有原則
性者，始得向本院提出上訴狀並表明上訴理由，經最高行政法院許可，否則不得上訴
；如於本判決宣示後送達前提起上訴者，應於判決送達後二十日內補提上訴理由書（
均應依對造人數提出繕本）。提起上訴應預繳送達用雙掛號郵票拾份（每份三十四元
）。
中　　　華　　　民　　　國　　九十一　　年　　　十　　　月　　 十七 　　日
                                     法院書記官  杜  秀  君
